【裁判字號】    98,家聲,70
【裁判日期】    980717
【裁判案由】    變更子女姓氏
【裁判全文】
臺灣高雄地方法院民事裁定              98年度家聲字第70號
聲  請  人  甲○○
                        ）
相  對  人  乙○○   大陸籍.
上聲請人請求變更子女姓氏事件，本院裁定如下：
    主  文
聲請駁回。
程序費用新臺幣壹仟元由聲請人負擔。
    理  由
一、本件聲請意旨略以：相對人乙○○為聲請人甲○○與其大陸
    籍配偶鄭紅楊結婚後收養其配偶之子即相對人乙○○為養子
    ，且未約定養子乙○○要從母姓。相對人乙○○現在台灣就
    讀國小三年級，依規定須申請居留，否則相對人將因未有合
    法身分及身分證字號，而無法在台灣正式就讀並取得成績，
    雖學校方面暫時通融相對人在校就讀，然為相對人將來權利
    之行使及利益，並為相對人能在台居留，故有改從養父親甲
    ○○姓氏之必要。據此聲請人爰依民法1078條、第1059條第
    5 項第2 至5 項之規定，請求變更相對人乙○○之姓氏為「
    管」等語，並提出聲請人戶籍謄本、台灣台北地方法院97年
    度養聲更一字第1 號民事裁定正本及確定書影本、財團法人
    海峽交流基金會證明書影本、收養契約書公證書影本、高雄
    市復興國小教務處信函影本各1 份為證。
二、按有下列各款情形之一，且有事實足認子女之姓氏對其有不
    利之影響時，父母之一方或子女得請求法院宣告變更子女之
    姓氏為父姓或母姓：(一)父母離婚者。(二)父母之一方或雙方死
    亡者。(三)父母之一方或雙方生死不明滿3 年者。(四)父母之一
    方曾有或現有未盡扶養義務滿2 年者，民法第1059條第5 項
    定有明文。次按養子女從收養者之姓或維持原來之姓。夫妻
    共同收養子女時，於收養登記前，應以書面約定養子女從養
    父姓、養母姓或維持原來之姓，民法第1059條第2 項至第5
    項之規定，於收養情形準用之。
三、經查，聲請人主張其收養大陸籍配偶之子即相對人乙○○為
    養子之事實，為利於相對人在台居留及就學，故有改姓為「
    管」之必要等情，業據其提出戶籍謄本、台灣台北地方法院
    97年度養聲更一字第1 號民事裁定正本及確定書影本、財團
    法人海峽交流基金會證明書影本、收養契約書公證書影本、
    高雄市復興國小教務處信函影本各1 份為證，堪信為真實。
    查，本件聲請人與相對人於訂定收養契約時並未於其上載明
    從收養者之姓氏或維持原來之姓，復未於收養登記時，另以
    書面約定養子從養父姓或維持原來之姓氏，依上開法條之規
    定雖固得再向法院聲請變更養子女姓氏，然仍應受上開民法
    第1059條第2 項至5 項規定之限制，合先敘明。按依民法第
    1059條之規定，對於父母一方請求法院宣告變更子女姓氏者
    ，除須有上開條文所列四款情形外，尚應具備：「有事實足
    認子女現在之姓氏對其有不利之影響」之要件。按姓氏足以
    表徵人格權，亦彰顯其所代表之光榮，惟查，聲請人於98年
    5 月27日以書函表示欲撤回本件聲請，經本院書記官於98年
    6 月5 日下午2 時48分以電話告知聲請人，倘欲撤回本件聲
    請須具狀為之，然聲請人僅以「確實要撤回98年度家聲字第
    70號聲請」等語表示，而未再具狀撤回。又兩造嗣經本院通
    知於98年7 月1 日及98年7 月8 日調查時均未到場，亦有本
    院送達回證六紙在卷足憑，是聲請人未就姓氏對其有何不利
    影響之事實舉證以實其說，揆諸前揭法條之說明，聲請人維
    持其目前之姓對其並無任何不利之影響，則聲請人請求變更
    為姓氏之聲請，於法自有未合，應予駁回。
四、依非訟事件法第21條第1 項、第24條第1 項，裁定如主文。
中    華    民    國    98    年    7     月    17    日
                  家事法庭法官  法  官  施敏雄
正本係照原本作成。
如對本裁定抗告須於裁定送達後10日內向本院提出抗告狀。
中    華    民    國    98    年    7     月    17    日
                                書記官楊馥華


司法院資訊處製作；財團法人民間司法改革基金會備份。
